臺灣高等法院刑事判決
110年度侵上訴字第179號
上  訴  人  
即  被  告  魏佑翔

選任辯護人  李漢中律師
            邢玥律師
            陳漢笙律師
上列上訴人因妨害性自主案件，不服臺灣新北地方法院109年度
侵訴字第147號，中華民國110年4月14日第一審判決（起訴案號
：臺灣新北地方檢察署109年度偵字第253號），提起上訴，本院
判決如下：
    主  文
原判決撤銷。
甲○○對未滿14歲男子犯強制猥褻罪，處有期徒刑貳年。緩刑參年
，緩刑期間付保護管束。
    事  實
一、甲○○於民國107 年間為新北市板橋區名洋文理補習班輔導老
    師，負責當時於補習班學生甲○（93年5 月生，真實姓名年
    籍詳卷，代號AD000-A000000 號）課業輔導工作，明知甲○
    為未滿14歲之男子，竟為滿足自己之性慾，而基於對未滿14
    歲男子為強制猥褻之犯意，於甲○八年級寒假（即107 年1 
    月底至2 月間）某日下午，在該補習班位於104 巷底之教室
    區（詳細地址詳卷，下稱104 巷教室），利用甲○需留下來
    補強學業之機會，要求甲○去廁所內露出生殖器供其觀看，
    經甲○拒絕。甲○○即告以若配合，可不用寫作業就能回家，
    反之就不讓甲○回家，以此脅迫甲○，使甲○無奈配合前往廁
    所露出生殖器；又無視甲○一再拒絕，接續違反甲○之意願，
    在廁所內要求甲○ 自慰（俗稱打手槍）供其觀賞，復撫摸甲
    ○之生殖器（即陰莖），替甲○自慰，再於甲○面前自己掏出
    生殖器自慰完畢，始讓甲○回家，而以此方式對甲○為猥褻行
    為得逞。嗣經甲○於就讀9年級時告知其輔導老師C 女（真實
    姓名年級詳卷，代號AD000-A108389C號）遭到補習班老師侵
    害，而悉上情。
二、案經甲○報警提告後，由臺灣新北地方檢察署檢察官偵查起
    訴。
    理  由
壹、程序部分：
　　本判決以下所引具傳聞性質之各項供述證據，經本院於審理
    期日調查證據時提示並告以要旨後，未據當事人於言詞辯論
    終結前就證據能力部分有所異議，經審酌該言詞陳述或書面
    陳述作成時之情況，該等證據並無違背法定程序取得或顯不
    可信之情形，以之作為證據均屬適當，依據刑事訴訟法第15
    9條之5規定，自應認為均有證據能力。其餘認定事實所引用
    之非供述證據，並無證據證明係公務員違背法定程序所取得
    ，且就本案待證事項復具有相當關連性，亦無刑事訴訟法第
    159條之4顯有不可信之情況與不得作為證據之情形，且經本
    院於審理期日依法進行證據之調查、辯論，依同法第158條
    之4規定之反面解釋，亦均應有證據能力。
貳、實體部分：
一、認定犯罪事實所憑之證據及理由：
　　上開犯罪事實業據被告甲○○於本院審理中坦承：107 年間我
    確係是名洋補習班的輔導老師，甲○我知道他未滿14歲，在
    甲○八年級的寒假，我在104 巷底之教室，有要求甲○ 露出
    生殖器、叫他自慰及撫摸他的生殖器，對甲○為猥褻的行為
    ，我對他說如果配合就可以不用寫作業，不然就不能回家(
    本院卷第223頁)，先前否認犯罪為不實在等語(本院卷第221
    頁)。經查：
　㈠證人甲○於偵查中證述：被告於我8 年級的寒假時，在補習班
    單獨留我下來，被告問說我的不是很大嗎（意指生殖器），
    要我證明，說如果我打手槍給被告看，就會提早讓我走，但
    如果我不願意打手槍的話就不讓我走，所以我就跟被告一起
    去廁所，被告就看著我打手槍，也叫我看被告打手槍，並有
    說我怎麼打這麼久，被告也有幫我打手槍，但最後射精是我
    自己用出來的，8 年級的寒假是第1 次，當時我有表示不願
    意，我之所以會配合被告是因為我想要早點回家，我有告訴
    我的同學（即B 男），之後過了一段時間，我就有跟老師講
    （即C 女），老師就有通知生教組等語（偵卷第66-68 頁）
    。又於原審審理中證稱：被告從我7 年級（即國一）開始在
    補習班擔任輔導老師輔導我的功課，我於8 年級寒假第一次
    遭被告侵害，是因為我的英文作業沒有寫，被告把我從中午
    單獨留下來寫英文作業到下午2 點多，只有我跟被告2人。
    被告跟我聊了一些奇怪的事情，像是之前班上同學說我的生
    殖器很大之類的，然後要求我到廁所，說想看看是不是真的
    ，我不願意，被告說如果我陪被告去廁所給被告看生殖器，
    被告就讓我不用寫英文作業就可以回家了。我到廁所脫下褲
    子，被告改成要求我打手槍給被告看，被告就會放我走，我
    都有說不要，我配合打手槍，被告則在旁邊看，被告說為什
    麼我打那麼慢，被告就幫我打手槍，但沒有打到射精，我打
    完之後被告就說，看我打被告自己也想打，然後被告就打了
    ，然後被告打完才走。8 年級寒假結束開學後，我有跟B 男
    講，B 男跟我是小學6 年級的同班同學，後來過了很久我有
    跟輔導老師（C 女）說，因為我平時就會跟輔導老師（C 女
    ）聊天，我覺得當下適合講就講了等語（原審卷第212至226
     頁），並經原審提示現場教室照片及甲○警詢中繪製之現場
    圖（警詢繪製之現場圖僅令甲○辨認，並未以現場圖作為認
    定事實之依據）命甲○辨認後證稱：當時第1 次遭侵害的位
    置是在偵查卷第49頁中，在有大樹的1 樓教室（即104 巷教
    室），我於偵卷第47頁所畫的現場圖，就是我遭被告騷擾的
    地方，我是於教室內註記起頭點的位置寫作業遭被告騷擾，
    當時被告帶我到廁所，在小便斗那裡要我自慰等語（原審卷
    第218至222 頁）。依上述證人甲○對於遭侵害之時間、地點
    、方式等主要待證事實，偵、審中證述一致，並就遭侵害當
    下之感受清楚說明在卷，且對照甲○之代號與真實姓名對照
    表（偵查不公開卷第1 頁），甲○為93年5 月生，以我國滿6
     足歲屆齡就讀小學一年級之時間換算，甲○是於99年9 月開
    始就讀小學一年級，則甲○就讀8 年級之寒假，即為107年1 
    、2 月間；又依教育部全球資訊網之網路列印資料，106 年
    學年寒假為107 年1 月25日至2 月14日間，故據此勾稽比對
    ，甲○所指述第一次遭被告性侵害之時間點，即為107年1 月
    底至2 月間之某日，地點則為補習班之104 巷教室區內廁所
    ，此部分甲○指述及公訴意旨，並無犯罪事實時間、地點未
    予特定之問題，難認甲○就本案指述有何不明確之處，堪認
    甲○指述遭被告強制猥褻應屬可信，其時間、地點均可特定
    。
　㈡證人B 男於偵查中證稱：我與甲○是從國小就有同班過，到了
    國一後我們才比較熟，從國一到國三都同班，我有到名洋文
    理補習班補習過，補到國一前的暑假，我知道被告是補習班
    老師，被告在補習班是擔任類似班導的工作，主要是管理班
    級、點名，輔導功課，但我是其他老師輔導我功課。甲○ 大
    概是在國二（8 年級）的時候，有跟我說過被告的事情，甲
    ○跟我抱怨被補習班老師（被告）留下來，老師有邀他一起
    去補習班廁所自慰，甲○說不情願，但是補習班老師說讓甲○
    留更晚，甲○也有說補習班老師想要碰甲○生殖器，但甲○說
    不能碰，甲○不只有講過一次，甲○偶爾會跟我抱怨，但不是
    抱怨同一次的事情，只要發生類似的事情都會跟我抱怨，但
    每次抱怨的詳細事情我不記得了，只記得是類似的事情。我
    聽到甲○抱怨後，我有跟甲○說要不要改到別的地方補習，但
    甲○跟我說因為什麼事情所以沒辦法等語（偵卷第87至89 頁
    ），並於原審審理中為大致相符之證述（原審卷第233至238
     頁），並補充證稱：甲○當時講出這些事情經過，是一種很
    無奈，甲○自己也不樂意，一直抱怨等語（原審卷第235 頁
    ）。證人A 父亦於原審審理中證稱：甲○ 國中上課的地方是
    104 巷教室，甲○曾於國中2 年級時跟我說班上有變態，我
    以為甲○是在說另一個娘娘腔同學，甲○ 說不想去補習班，
    我則以為是補習班老師嚴格，所以我就沒有理會甲○，甲○國
    中2年級以後身心狀況有改變，曾有幾次試圖自殺等語（原
    審卷第229至233 頁），可認B 男、A 父各於甲○就讀8 年級
    時，分別於不同場合單獨聽聞甲○ 轉述補習班有異狀，其時
    間點與甲○指述是於8 年級遭被告侵害而吻合，甲○案發後有
    出現不願前往日常參加之補習班或抱怨遭老師騷擾之異常舉
    止，且A 父亦證述甲○上課地點，均為104 巷教室，適可補
    強甲○指述其遭侵害之地點位於104 巷教室之1 樓廁所。至
    於為何甲○不於本案遭侵害時立即離開補習班，證人甲○於原
    審審理中解釋：感覺離開補習班就鬧太大了，之所以不想讓
    父母知道，是感覺會被罵等語（原審卷第218 頁），參酌甲
    ○當時年僅13歲，且前於102 年至106 年間有因注意力問題
    ，至亞東紀念醫院就診，經診斷有注意力不足、過動症、人
    際互動偏弱之情形，有亞東紀念醫院110年1月5日亞病歷字
    第1100105001號函暨所附甲○病歷資料（原審卷第43至102頁
    ），可認甲○當時不僅年幼，且在注意力及人際互動上亦有
    發展較弱之情事（即於教育上所稱之特殊生），則甲○在此
    主客觀脆弱情境下，第一時間僅向友人B男訴苦自己遭侵害
    ，或委婉的向父親表示補習班有變態不想去，而未立即報警
    或離開補習班而自保，核與一般未成年人遭性侵害之反應相
    仿，並無異常之處。況觀諸甲 於被害後向友人B男訴苦之內
    容，甲○所陳述之事件之重點，在於遭被告要求自慰並碰觸
    甲 生殖器，而非因為課業問題遭被告責罰而有所不滿，是
    自可排除甲○是因不滿被告要求課業而陷害被告之動機存在
    。另證人B 男固於原審審理中證稱：不記得甲○是於8 年級
    的什麼時候轉述在補習班被猥褻的事情等語，然亦明確證稱
    ：當時有一點熱，但不是夏天等語（原審卷第235 、237 、
    238 頁），雖甲○、B 男對此轉述之確切日期均無法特定，
    然考量人之記憶能力有限，B 男偵、審中均肯認係於8 年級
    時聽聞甲○轉述上情，且清楚排除當時是夏天之可能性，與
    甲○指述在寒假結束後之區間是一致的，且目前全球暖化升
    溫，平時2 月、3 月間溫度已脫離寒冷之程度，所在多有，
    此為公眾週知之事，則B 男所稱聽聞甲○轉述之時間點，亦
    堪認並無矛盾之處。
　㈢證人C 女於偵查中證稱：我曾擔任過輔導老師，時間是從100
     學年度到107 學年度，甲○是我輔導過的學生，本件是我得
    知後通報學校，再由生教組長通報給社會局與教育局。我在
    輔導過程中，甲○有跟我提到被告的事，甲○有具體向我提到
    被告是補習班老師，被告有把甲○帶去補習班廁所，被告要
    求甲○ 裸露自己的生殖器，並自慰給被告看，甲○ 說這是國
    二（8 年級）發生的事。甲○是於國三（9 年級）時告訴我
    這件事情，甲○在7 年級時有情緒的問題，且有經鑑定有自
    閉症的情況，所以我會定期跟甲○會談，會談到這件事情時
    是在我們固定會談時，甲○有問到是否有些事情講了會被通
    報，所以我才繼續追問，甲○當時有說猶豫是否要講出這件
    事情，是因為覺得沒有蒐集到足夠的證據，甲○ 在對於要不
    要提告時有表示掙扎，因為甲○認為老師教得不錯，且怕是
    否會毀掉老師的未來，但在離開補習班後就比較沒有掙扎了
    ，事後甲○還有夢到被告一直打他，顯示甲○ 心中有一些生
    氣的情緒，甲○說遭侵害約4-5 次，但比較確定的是4次，所
    以我輔導紀錄才會記載4 次，每次會談我都有紀錄，並保存
    原始輔導紀錄等語（偵卷第89、90頁），又於原審審理中亦
    證述一致，並補充證述：因為我固定有跟甲○晤談，在某一
    次晤談時，甲○那時候是說有件讓他很不舒服的一件事，很
    猶豫到底不要說，甲○也有問是否有些事情會被通報，所以
    我後來就是再引導甲○，甲○才說出本案，並說是從8 年級寒
    假開始出現本案這樣的事情，甲○猶豫的理由是覺得證據似
    乎不太足夠，也有猶豫被告當時是個大學生，如果告了被告
    ，被告的未來會怎麼樣等語（原審卷第239-243 頁）。再依
    C 女所製作之「○○市○○國民中學學生關懷表（B-2 表：輔導
    教師輔導紀錄表）」之記載：⒈甲○ 於108 年1 月8 日晤談
    中第1 次提及於8 年級寒假遭被告帶至廁所，要求甲○自慰
    給被告看，並遭被告撫摸生殖器，甲○有拒絕，但不從不能
    回家，C女即持續與乙○、校方、A父聯繫，並與甲○持續晤談
    。⒉108 年2 月21日，A 父仍對於是否提告表示擔心，甲○則
    持中立之態度（不偏向提告或不提告）。⒊甲○於108 年3 月
    26日晤談中表示，夢到遭安親班老師打，表示對安親班老師
    生氣的情緒仍在。⒋甲○於108 年國中畢業前之108 年6 月3 
    日晤談中，對於是否提告，仍處於猶豫、掙扎狀態。此有該
    C 女製作之原始輔導紀錄在卷可證（原審卷第167至169 頁
    ），甲○除了是在定期輔導諮商過程中，經引導說出本案遭
    侵害過程外，且對於是否提告，經過C女及乙○長達半年的聯
    繫及輔導，甲○仍有猶豫未決之情，且甲○在事隔將近1年後
    ，仍於108年3月間有夢到遭被告責打之創傷反應，可認甲○
    向C女陳述本案，主要是出於難以隱忍，需要宣洩其被害之
    創傷情緒，並非以提告為主要訴求，故甲○向C女陳述被害過
    程時，「當下之情緒反應」及「甲○接受輔導之過程」，為C
    女親身見聞之過程，可為甲○指述之補強證據。
  ㈣綜上證據及理由，被告於本院審理中之自白供述，有上開補
    強證據可以交互印證確為真實，事證明確，堪予認定，應依
    法論科。
二、論罪科刑：
  ㈠按自慰及撫摸生殖器等動作，在客觀上足以刺激或滿足性慾
    ，並引起普通一般人羞恥或厭惡感而侵害性的道德感情，屬
    猥褻行為。被告在甲○表明拒絕下，以配合就可以回家為由
    ，要脅甲○至廁所自慰供被告觀賞，並撫摸甲○生殖器，又在
    甲○面前自行自慰，被告明顯是為滿足自己性慾而為，被告
    已壓抑甲○是否自慰給別人看、是否被他人碰觸生殖器或是
    否觀看他人自慰之之性自主決定權，被告迫使甲○忍受上揭
    猥褻行為，自符合強制猥褻之構成要件。又甲○於案發當時
    年僅13歲，有卷附代號與真實姓名對照表可證，被告於原審
    及本院審理中亦均坦承知悉案發當時被告之年紀，亦堪認定
    。是核被告所為，係犯刑法第224 條之1、刑法第222條第1
    項第2款之對未滿14歲之男子強制猥褻罪。被告接續對同一
    甲○為上開猥褻之舉止，係基於同一強制猥褻犯意，於同一
    時、地實施，各行為之獨立性極為薄弱，依一般社會健全觀
    念，在時間差距上，難以強行分開，應視為數個舉動之接續
    實施，為接續犯，應論以一加重強制猥褻罪。
　㈡刑法第59條所謂「犯罪之情狀」與第57條所謂「一切情狀」
    云云，並非有截然不同之領域，於裁判上酌減其刑時，本應
    就犯罪一切情狀 (包括第57條所列舉之十款事項) ，予以全
    盤考量，審酌其犯罪有無可憫恕之事由，以為判斷，故適用
    第59條酌量減輕其刑時，並不排除第57條所列舉十款事由之
    審酌(最高法院80年度台上字第3694號判決議意旨參照)。本
    院審酌被告於本案犯行時，年紀尚輕，初出社會涉世未深，
    且之前並無前科紀錄，有本院被告前案紀錄表在卷可按，又
    被告對被害人犯強制猥褻之手段，並非十分惡劣，犯後亦已
    坦承犯行，堪認本件所犯僅係一時失慮致罹刑典，又已與被
    害人及其法定代理人達成民事和解賠償損害給付新臺幣60萬
    元完畢，有卷附協議書在卷可稽(本院卷第199至203頁)。若
    僅一時失慮致罹刑典，動輒科以法定最低刑度三年以上之有
    期徒刑，必然斷送其人生未來之發展，顯不符刑法之教育目
    的，堪認其犯罪之情狀確實顯可憫恕，如科以最低度刑仍嫌
    過重，爰依刑法第59條之規定，酌量減輕其刑。
三、撤銷改判及宣告緩刑之理由：
　㈠原審判決以被告所犯事證明確，依法論罪科刑，固非無理由
    ，惟被告提起上訴後於本院審理中，已坦承犯行，並與被害
    人及其法定代理人達成民事和解並賠償損害給付新臺幣60萬
    元，有新發生修復式司法之制度足為依據刑法第59條之規定
    減輕其刑之事由，且量刑應審酌之因子亦有變更，原審判決
    均未及審酌，仍應予撤銷改判。
　㈡刑法第57條第9 款、第10款所定之「犯罪所生之危險或損害
    」、「犯罪後之態度」本為科刑輕重應審酌事項之一，其就
    被告犯罪後悔悟之程度而言，包括被告行為後，有無與被害
    人和解、賠償損害，此並包括和解之努力在內。在令被告接
    受國家刑罰權之制裁與確保被害人損害填補之權衡，自應謀
    求最適當之衡平關係，以符「修復式正義」（Restorative 
    Justice ）之旨趣。從而被告積極填補損害之作為，自應列
    為有利之科刑因素。本院審酌被告係在補習班擔任輔導老師
    ，一時失慮而利用甲○年輕無知又未完成作業之機會而範本
    件罪刑，造成甲○事後有創傷反應之犯罪情狀。被告先前雖
    於偵審中否認犯罪，惟此乃人之本性所使然，惟被告幸於本
    院審理時，尚能知所悔悟，積極彌補甲○之損害，又已與甲○
    及其法定代理人達成和解，已如上述；甲○及其法定代理人
    復具狀表示願意原諒被告並與從輕量刑，給予緩刑之宣告，
    亦有刑事陳報給予緩刑狀(本院卷第195頁)在卷可按，也經
    告訴代理人於本院審理中表示，被告已履行給付和解金60萬
    元之賠償，請給予被告緩刑自新之機會等情(本院卷第223頁
    )。再兼衡被告年紀尚輕，現在就讀國立臺北科技大學，有
    該校在學證明附卷可按(本院卷第205頁)，目前靠家裡支持
    生活，經濟狀況小康，並無其他前案紀錄之素行等一切情狀
    ，量處如主文第二項所示之刑，較符合修復式司法與刑罰之
    整體規範意旨。
　㈢被告未曾因故意犯罪受有期徒刑以上刑之宣告，有本院被告
    前案紀錄表附卷足憑，本件僅因一時失慮致罹刑典，又已與
    告訴人成立和解，賠償告訴人所受損害，現在就讀國立臺北
    科技大學，已如上述，人生仍有大好前途尚待努力向上，經
    此偵審程序，當知所警惕，慎重行事，信無再犯之虞。復參
    酌被害人及其法定代理人、告訴代理人之上開意見等情，本
    院審酌後因認上開對被告所宣告之刑以暫不執行為適當，爰
    依刑法第74條第1 項第1 款規定，宣告緩刑3 年。又被告係
    犯刑法第224條之1之罪，併依刑法第93條第1 項第1 款規定
    ，諭知應於緩刑期間內付保護管束，以啟自新。
據上論斷，應依刑事訴訟法第369條第1項前段、第364條、第299
第1項前段，判決如主文。
本案經檢察官楊雅婷提起公訴，檢察官曾俊哲到庭執行職務。
中　　華　　民　　國　　110 　年　　12　　月　　15　　日
                  刑事第十九庭  審判長法　官  曾淑華
                                      法　官  李殷君
                                      法　官  陳文貴
以上正本證明與原本無異。
如不服本判決，應於收受送達後20日內向本院提出上訴書狀，其
未敘述上訴之理由者並得於提起上訴後20日內向本院補提理由書
（均須按他造當事人之人數附繕本）「切勿逕送上級法院」。
                                      書記官  俞妙樺
中　　華　　民　　國　　110 　年　　12　　月　　15　　日
附錄本案論罪科刑法條全文：
中華民國刑法第224條
（強制猥褻罪）
對於男女以強暴、脅迫、恐嚇、催眠術或其他違反其意願之方法
，而為猥褻之行為者，處 6 月以上 5 年以下有期徒刑。

中華民國刑法第224條之1
（加重強制猥褻罪）
犯前條之罪而有第 222 條第 1 項各款情形之一者，處 3 年以
上 10 年以下有期徒刑。